【裁判字號】    95,交訴,20
【裁判日期】    951229
【裁判案由】    公共危險等
【裁判全文】
臺灣宜蘭地方法院刑事判決              95年度交訴字第20號
公  訴  人  臺灣宜蘭地方法院檢察署檢察官
被      告  乙○○
上列被告因公共危險等案件，經檢察官聲請簡易判決處刑（95年
度偵字第387號），本院羅東簡易庭認不宜以簡易判決為之，移
送前來，被告就被訴事實為有罪之陳述，本院合議庭裁定由受命
法官獨任進行簡式審判程序，判決如下：
    主  文
乙○○因過失傷害人，處有期徒刑參月。又駕駛動力交通工具肇
事，致人傷而逃逸，累犯，處有期徒刑玖月。應執行有期徒刑拾
壹月。
    事  實
一、乙○○前因竊盜案件，經本院於民國91年9月23日以91年度
    易字第212號判決判處有期徒刑4月確定，於91年12月3日入
    監執行，於92年4月22日執行完畢出監。
二、乙○○無駕駛執照，仍於民國94年12月22日晚間，駕駛牌號
    9A-1358號自用小客車，沿宜蘭縣羅東鎮○○路由宜蘭往蘇
    澳方向行駛，同日晚間7時30分許，在宜蘭縣羅東鎮○○路
    與中山路3段之有號誌交岔路口，時值興東路之號誌為紅燈
    狀態，本應注意汽車迴車前，應暫停並顯示左轉燈光或手勢
    ，看清無來往車輛，並注意行人通過，始得迴轉，而依當時
    情形又無不能注意之情事，竟疏未注意於上開路口迴轉，因
    無法迴車完成，於倒車再次迴轉時，撞及當時刻正於興東路
    口「停等區」停等紅燈由甲○○騎乘牌號RC3-128號機車，
    致人車倒地，甲○○因而受有左下肢挫傷及擦傷、右踝關節
    挫傷、右手腕扭傷之傷害。事故發生後，乙○○雖有下車查
    看，然見甲○○報警處理，旋即駕駛上開自用小客車逃逸無
    蹤。嗣經警循線查獲上情。
三、案經甲○○告訴暨宜蘭縣警察局羅東分局報請臺灣宜蘭地方
    法院檢察署檢察官偵查後聲請簡易判決處刑。
    理  由
一、訊據被告乙○○對於上揭事實均坦承不諱，核與告訴人甲○
    ○於警詢及偵查中指訴之情節相符，並經證人丙○○於警詢
    證述在卷，此外並有道路交通事故現場圖、道路交通事故調
    查報告表、舉發通知單、羅東聖母醫院診斷證明書各1件、
    現場照片6紙在卷可查。按汽車迴車前，應暫停並顯示左轉
    燈光或手勢，看清無來往車輛，並注意行人通過，始得迴轉
    ，道路交通安全規則第106條第5款定有明文，被告疏未注意
    及此，顯有過失。且被告之過失行為與告訴人所受傷害間有
    因果關係，是被告過失傷害及肇事逃逸之犯行，事證明確，
    堪以認定，應依法論科。
二、刑法第185條之4之立法理由乃為維護交通安全，加強救護，
    減少被害人之死傷，促使駕駛人於肇事後，能對被害人即時
    救護而訂定，被告既明知駕車肇事且已有被害人受傷，為被
    告於警詢中自承不諱，為確保被害人生命、身體安全，應立
    即對被害人為必要之救助與協助，不得藉詞逃離現場，然見
    告訴人甲○○報警處理竟即駛離不顧，已屬肇事逃逸之行為
    ，是核被告所為，係犯刑法第284條第1項過失傷害罪及同法
    第185條之4駕駛動力交通工具致人受傷而逃逸罪。被告並無
    駕駛執照，為被告所自承，並有舉發通知單1紙在卷可稽，
    被告無照駕駛，因而致人受傷，依道路交通管理處罰條例第
    86條第1項規定，就過失傷害之罪加重其刑至2分之1。被告
    行為後，刑法業於94年2月2日經總統以華總一義字第094000
    14901號令修正公布，並於95年7月l日施行（下稱新刑法，
    修正前刑法下稱舊刑法），參酌最高法院95年5月23日刑事
    庭第8次會議決議，新刑法第2條第l項之規定，係規範行為
    後法律變更所生新舊法律比較適用之準據法，於新刑法施行
    後，應適用新刑法第2條第l項之規定，為「從舊從輕」之比
    較。再於比較時應就罪刑有關之共犯、未遂犯、想像競合犯
    、牽連犯、連續犯、結合犯以及累犯加重、自首減輕暨其他
    法定加減原因（如身分加減）與加減比例等一切情形，本於
    統一性及整體性原則，綜其全部罪刑之結果而為比較。被告
    所犯過失傷害罪及肇事逃逸之罪，涉及法律變更之部分經附
    表一、二所示比較新舊刑法之規定，所犯過失傷害罪以新刑
    法較有利於被告，依新刑法第2條第1項但書規定，應適用新
    刑法；所犯肇事逃逸罪，新刑法未較有利於被告，依新刑法
    第2條第l項前段規定，應適用行為時之舊刑法。被告所犯上
    開2罪，罪名不同，犯意各別，應予分論併罰。被告所犯肇
    事逃逸罪部分，因被告有前揭事實欄所指之犯罪科刑及執行
    情形，有前揭前案紀錄表1件可資參照，其於有期徒刑之執
    行完畢後，5年以內再犯有期徒刑以上之本罪，為累犯，應
    依法加重其刑。爰審酌被告之素行、品行、智識程度、犯罪
    所生之危害、偵審期間多次傳喚未到、雖與告訴人甲○○達
    成和解，惟迄今未給付分文，犯罪後態度不佳等一切情狀，
    量處如主文所示之刑，以示警懲，被告所犯上開2罪，均係
    於95年7月1日之前犯之，比較新舊刑法第51條第5款之規定
    ，修正前刑法第51條規定：「數罪併罰，分別宣告其罪之刑
    ，依左（下）列各款定其應執行者：」，其中第5款規定：
    「宣告多數有期徒刑者，於各刑中之最長期以上，各刑合併
    之刑期以下，定其刑期。但不得逾二十年。」，修正後刑法
    第51條第5款則規定：「宣告多數有期徒刑者，於各刑中之
    最長期以上，各刑合併之刑期以下，定其刑期。但不得逾三
    十年。」，經比較結果，修正後刑法並非較有利於行為人，
    依刑法第2條第1項前段規定，仍應適用修正前刑法第51條第
    5款規定，定其應執行之刑。
據上論斷，應依刑事訴訟法第452條、第273條之1第1項、第299
條第1項前段，刑法第2條第1項前段、但書、第284條第1項、修
正前刑法第185條之4、第47條、第51條第5款，道路交通管理處
罰條例第86條第1項，罰金罰鍰提高標準條例第1條前段，判決如
主文。
本案經檢察官吳志成到庭執行職務。
中    華    民    國    95    年    12    月    29    日
                  交通法庭法  官  郭淑珍
以上正本證明與原本無異。
如不服本判決應於收受本判決後10日內向本院提出上訴書狀，其
未敘述上訴理由者，並得於提起上訴後10日內向本院補提理由書
狀(均須按他造當事人之人數附繕本)「切勿逕送上級法院」。
                          書記官  林秀麗
中    華    民    國    95    年    12    月    29    日
附錄法條：
刑法第284條第1項
因過失傷害人者，處6月以下有期徒刑、拘役或5百元以下罰金，
致重傷者，處1年以下有期徒刑、拘役或5百元以下罰金。
刑法第185條之4
駕駛動力交通工具肇事，致人死傷而逃逸者，處6月以上5年以下
有期徒刑。
附表一（過失傷害罪部分）：
┌───┬───────┬────────┬──────┐
│比較  │舊刑法於本案適│新刑法於本案適用│依從舊從輕原│
│法條  │用之法律效果  │之法律效果      │則比較結果  │
├───┼───────┼────────┼──────┤
│刑法第│依罰金罰鍰提高│依刑法施行法第1 │本條未發生更│
│284條 │標準條例第1條 │條之1第2項提高30│有利或更不利│
│第1項 │前段規定，    │倍，最高可處新臺│被告之變更。│
│（科罰│銀元500元得提 │幣15,000元。    │            │
│金部分│高10倍，最高可│                │            │
│）    │處銀元5,000元 │                │            │
│      │即新臺幣15,000│                │            │
│      │元。          │                │            │
├───┼───────┼────────┼──────┤
│刑法第│被告前曾因竊盜│限於受徒刑執行完│本條從新刑法│
│47條  │案件，經本院判│畢後，5年內故意 │較有利於被告│
│      │處有期徒刑4月 │再犯有期徒刑以上│。          │
│      │確定，嗣於92年│之罪者，過失犯無│            │
│      │4月22日執行完 │累犯之適用。    │            │
│      │畢出監等情，有│                │            │
│      │臺灣高等法院被│                │            │
│      │告前案紀錄表在│                │            │
│      │卷可稽，其於5 │                │            │
│      │年內過失犯有期│                │            │
│      │徒刑以上之本案│                │            │
│      │，應適用累犯規│                │            │
│      │定，加重本刑至│                │            │
│      │2分之1。      │                │            │
├───┼───────┼────────┼──────┤
│刑法第│罰金刑：銀元1 │罰金刑：新臺幣  │本條從舊刑法│
│33條第│元以上。      │1,000元以上，以 │較有利於被告│
│5款   │              │百元計算之。    │。          │
├───┴───────┴────────┴──────┤
│綜合比較結果：                                        │
│因被告依舊刑法應成立累犯，將使最重主刑即有期徒刑之部分│
│最高得加重至2分之1，然依新刑法不成立累犯，最重主刑不予│
│加重，故雖罰金最低刑部分以舊刑法較為有利，然綜其全部罪│
│刑之比較，仍應以新刑法較有利於被告，故應一體適用新刑法│
│。                                                    │
└───────────────────────────┘
附表二（肇事逃逸罪部分）：
┌───┬───────┬────────┬──────┐
│比較  │舊刑法於本案適│新刑法於本案適用│依從舊從輕原│
│法條  │用之法律效果  │之法律效果      │則比較結果  │
├───┼───────┼────────┼──────┤
│刑法第│包括故意及過失│限於故意再犯者，│無產生更有利│
│47條  │再犯者，被告於│被告於前案有期徒│或更不利於被│
│      │前案有期徒刑執│刑執行完畢後，5 │告之變更。  │
│      │行完畢後，5年 │年內出於故意再犯│            │
│      │內再犯肇事逃逸│肇事逃逸之罪，應│            │
│      │之罪，應適用累│適用累犯規定，加│            │
│      │犯規定，加重本│重本刑至2分之1。│            │
│      │刑至2分之1。  │                │            │
├───┴───────┴────────┴──────┤
│綜合比較結果：                                        │
│無產生更有利或更不利於被告之變更，新刑法非較有利於被告│
│，故應適用行為時之舊刑法。                            │
└───────────────────────────┘


司法院資訊處製作；財團法人民間司法改革基金會備份。
